【裁判字號】    92,簡上,240
【裁判日期】    920912
【裁判案由】    給付報酬
【裁判全文】
台灣台中地方法院民事判決  九十二年度簡上字第二四０號
    上  訴  人  王記營造股份有限公司
    法定代理人  甲○○
    被  上訴人  甲泓興股份有限公司
    法定代理人  丙○○
    訴訟代理人  乙○○
右當事人間請求給付報酬事件，上訴人對於中華民國九十二年四月二十四日本院沙鹿
簡易庭九十二年度沙簡字第三三號第一審判決提起上訴，於九十二年八月廿九日言詞
辯論終結，本院判決如左：
    主  文
上訴駁回。
第二審訴訟費用由上訴人負擔。
    事  實
甲、上訴人方面：
  一、聲明：求為判決：
    (一)原判決廢棄。
    (二)駁回被上訴人在第一審之訴及假執行之聲請。
    (三)訴訟費用由被上訴人負擔。
  二、陳述：除與原判決記載相同者，茲引用之外，補稱：
    (一)兩造並無生意上往來。上訴人將向石岡鄉公所承包之石岡村豐勢路修復工程轉
      包給丁○○，溝蓋是丁○○訂的，支票抬頭亦是丁○○指定。向全鋼工程五金
      材料行訂的溝蓋，他們都有拿請款單及發票給我們。但是被上訴人甲泓興股份
      有限公司就沒有這樣作。
    (二)被上訴人承製之系爭溝蓋是否有送至工地使用，被上訴人未予證明。
    (三)被上訴人單方面開出統一發票不足以證明兩造間有承攬關係存在。
    (四)被上訴人所提出之送貨簽單全部是偽造的。
  三、證據：除援用第一審所提證據外，補提王記公司之現金支出傳票、統一發票影
      本一份、石岡鄉公所辦理豐勢路復建工程管線協調會紀錄影本一份、台中縣石
      岡鄉公所工程結算驗收證明書影本一份、工程決算書影本一份等為證並聲請訊
      問證人己○○。
乙、被上訴人方面：
  一、聲明：求為判決：駁回上訴。
  二、陳述：除與原判決記載相同者，茲引用之外，補稱：
    (一)上訴人聲稱其將工程轉包給丁○○並向被上訴人訂製水溝蓋，但未能舉證予以
      證明。
    (二)訂購之溝蓋每月結帳一次、請款單及發票均係被上訴人代理人親自送至上訴人
      公司。
    (三)全鋼工程五金材料行負責人於刑事庭供稱：溝蓋沒向他們定作那麼多，有一部
      分是被上訴人公司的。出廠證明是上訴人叫他開的。
  三、證據：除援用第一審所提證據外，補提全鋼工程五金材料行書函影本一份為證。
    理  由
一、本件被上訴人起訴主張：上訴人於八十九年九月間向其定作水溝蓋及框並附加鍊
    條，被上訴人依約將貨品製作完成，並依上訴人公司人員通知，自八十九年十月
    十二日起至九十年一月十一日止，分十二次交付貨品與上訴人收受，總承攬報酬
    為六十四萬零九百五十三元，其後上訴人僅交付面額共三十一萬四千五百元之支
    票四紙以為清償，尚欠三十二萬六千四百五十三元未付，因本於承攬之法律關係
    求命上訴人給付系爭款項之判決。又丁○○為上訴人工地主任，其以上訴人公司
    代理人身分定作系爭貨品，上訴人亦應負表見代理授權人責任，給付系爭款項與
    被上訴人。上訴人則以：其業將向石岡鄉公所承包之石岡村豐勢路修復工程轉包
    予訴外人丁○○，係丁○○向被上訴人定作溝蓋，支票抬頭亦係丁○○指定，兩
    造間無承攬關係。上訴人未授與代理權與丁○○，亦不知丁○○表示為其代理人
    而不為反對之表示，自不負表見代理授權人責任。是被上訴人請求其給付系爭款
    項為無理由等語，資為抗辯。
二、查上訴人王記營造股份有限公司於八十九年七月廿四日以工程總價貳仟貳佰陸拾
    肆萬元向台中縣石岡鄉公所承包石岡鄉○○村○○路修復工程，有工程合約書影
    本一份可稽，依該工程合約第二十六條第四款約定，「乙方（即王記公司）非經
    甲方（即石岡鄉公所）同意不得將一部份或全部分包。上述工程得分包之工作項
    目及分包人應事先送請甲方同意始得分包。工程雖經分包，乙方同意仍負全部責
    任」。上訴人主張其將所承包之上揭工程以總價壹仟捌佰壹拾萬元轉包給訴外人
    丁○○，但提不出工程契約予以證明，且未經業主石岡鄉公所同意轉包，是上
    訴人主張上揭豐勢路修復工程業已轉包予丁○○，實難採信。
    被上訴人主張上訴人於八十九年九月間向其定作水溝蓋及框並附加鍊條，其依上
    訴人公司人員通知，自八十九年十月十二日起至九十年一月十一日止，分十二次
    送交貨品至石岡工地，由工地主任丁○○及其他工作人員簽收，總價六十四萬零
    九百五十三元，上訴人已交付面額共三十一萬四千五百元四紙支票以為清償，餘
    款三十二萬六千四百五十三元未付。提出載有定作人王記台照，註明石岡工地，
    經工地主任丁○○及其他工作人員簽收之送貨單十二紙、請款明細表四份、統一
    發票四紙、指名受款人為甲泓興股份有限公司、上訴人王記營造股份有限公司簽
    發之支票四紙等影本為證。證人林火城到庭供證：「上訴人法定代理人甲○○曾
    到工地巡視。」上訴人公司之工地助理王佩琳陳稱：「彼非豐勢路工地助理。」
    是其對該石岡工地之情況應不太清楚。其所為「該工地工程係王記發包給丁○○
    做，伊曾看到該契約」之供詞，顯係偏頗證詞，況老闆甲○○都拿不出轉包工程
    合約，伊竟曾看過此契約，顯見其供詞之虛偽，實難採信。上訴人法定代理人稱
    公司支票為其會計所開，但其公司會計助理陳翠紋到庭供證：「公司支票為甲
    ○○自己簽發。」是支付定作溝蓋報酬之支票為上訴人法定代理人甲○○所開立
    。甲○○起初供稱：「石岡工地所需水溝蓋係全部向全鋼工程五金材料行訂購。
    」嗣改稱：「向全鋼工程五金材料行訂之溝蓋，他們都有拿請款單及發票給我們
    。但是甲泓興股份有限公司就沒有這麼做。」是上訴人已承認石岡工地所需水溝
    蓋係向全鋼及甲泓興廠商定作買受無誤。全鋼工程五金材料行負責人己○○到場
    證稱：「王記營造公司僅向其訂購四百組溝蓋，其餘向甲泓興公司買的。貨是工
    地主任丁○○訂的，但由王記營造股份有限公司付款，所以，我們認為是王記公
    司買的。」並有全鋼工程五金材料行之書函影本一紙為證，足認上訴人承包之石
    岡村豐勢路修復工程所需溝蓋係向全鋼工程五金材料行及甲泓興股份有限公司訂
    購無訛。上訴人公司法定代理人甲○○亦曾因被上訴人按月提送貨單、請款單及
    發票，向其請款而簽發面額共三十一萬四千五百元之四紙公司支票給被上訴人以
    支付款項，是上訴人空言被上訴人未送請款單、發票予上訴人公司或否認向被上
    訴人訂貨，實難採信。上訴人所舉證人戊○○到庭供證：「伊為上訴人公司所有
    工程之工地主任。因公司當時有其他工程要做，便將石岡村豐勢路之修復工程轉
    包給丁○○，丁○○掛名為工地主任，伊升為管理員，溝蓋訂購由丁○○負責，
    我們管進度、品質、施工由丁○○處理，請款由我們處理。」由戊○○供詞得知
    ：上訴人未經業主石岡鄉公所同意，違約將石岡村豐勢路之修復工程轉包給丁○
    ○；丁○○係石岡工地主任，其對外表示代理公司向被上訴人訂貨，上訴人未為
    反對之意思表示，上訴人自應負表見代理授權人責任；訂貨者為丁○○，但均由
    公司付款，承攬人難以了解其內部轉包關係，外觀之定作人為上訴人公司。
三、綜上所述，本件被上訴人主張上訴人承包石岡村豐勢路修復工程向其定作水溝蓋
    及框並附加鍊條，彼將該貨品分十二次送至石岡工地，由工地主任丁○○及其他
    工作人員簽收，上訴人開四紙支票面額共三十一萬四千五百元支付報酬，餘款未
    付為可採。上訴人所為其與被上訴人間無承攬關係；彼不知丁○○表示為其代理
    人而不為反對之表示；被上訴人承製之溝蓋未能證明用於石岡工地等辯詞均無可
    取，甚至，準備程序及原審上訴人未曾提及，至辯論庭始陳稱被上訴人所提出之
    送貨簽單全部是偽造的，更是難以置信。從而，被上訴人本於表見代理及承攬之
    法律關係，請求上訴人給付餘欠報酬之系爭款項為有理由，應予准許。是則原審
    判命上訴人如數給付，並宣告假執行，並無違誤。上訴意旨指摘原判決不當，求
    予廢棄改判，為無理由，應駁回其上訴。
四、據上論結，本件上訴為無理由，依民事訴訟法第四百三十六條之一第三項、第四
    百四十九條第一項、第七十八條判決如主文。
中      華      民      國    九十二    年      九      月     十二     日
                          臺灣臺中地方法院民事第四庭
~B審判長法官  張恩賜
~B法      官  李國增
~B法      官  周靜秀
右為正本係照原本作成
不得上訴。
中      華      民      國    九十二    年      九      月     十五     日
~B法院書記官
                                                                        Ａ


司法院資訊處製作；財團法人民間司法改革基金會備份。
